臺灣臺東地方法院刑事判決　　　　　　　95年度交易字第87號
公　訴　人　臺灣臺東地方法院檢察署檢察官
被　　　告　丙○○
輔　佐　人
即被告之媳　蔡輝英
選任辯護人　王丕衍律師
上列被告因過失傷害案件，經檢察官聲請簡易判決處刑（95年度
偵字第1823號），本院認不宜以簡易判決處刑，改依通常程序審
理，判決如下：
    主  文
丙○○無罪。
    理  由
一、公訴意旨略以: 被告丙○○於民國95年4月25日18時50分許
    ，駕駛車號K3-4515號自小客貨車，本應注意汽車臨時停於
    路旁時應緊靠道路右側，不得占用快車道及距路面邊緣不得
    逾60公分，又無何不能注意之情事，竟疏未注意，臨時停車
    於臺東縣臺東市○○路○段218號前之道路旁，適案外人甲○○騎乘腳踏車於前揭時、地遭同向之訴外人乙○○酒後騎
    乘車號PVT- 715號重型機車由後撞擊後，再衝前撞擊被告違
    規臨時停於路旁之上開自小客貨車，致甲○○受有頭部外傷
    併臉部裂傷、上唇撕裂傷、右橈骨骨折及右下牙齒撕裂等傷
    害因認被告丙○○涉犯刑法第284條第1項前段之過失傷害罪
    嫌等語。
二、按犯罪事實應依證據認定之，無證據不得認定犯罪事實。不
    能證明被告犯罪者，應諭知無罪之判決，刑事訴訟法第154
    條第2項、第301條第1項前段分別定有明文。次按認定不利
    於被告之事實，須依積極證據，苟積極證據不足為不利於被
    告事實之認定時，即應為有利於被告之認定，更不必有何有
    利之證據。另過失責任之有無，應以行為人之懈怠或疏虞與
    結果之發生，有無相當因果關係為斷。又所謂相當因果關係
    ，係指依經驗法則，綜合行為當時所存在之一切事實，為客
    觀之事後審查，認為在一般情形下，有此環境、有此行為之
    同一條件均可發生同一之結果者，則該條件即為發生結果之
    相當條件，行為與結果即有相當之因果關係。反之若在一般
    情形下，有此同一條件存在，而依客觀之審查，認為不必皆
    發生此結果者，則該條件與結果不相當，不過為偶然之事實
    而已，其行為與結果間即無相當因果關係，亦有最高法院30
    年上字第816號、58年臺上字第404號、76年臺上字第192號
    等判例可資參照。
三、公訴人認被告丙○○涉有過失傷害之罪嫌，無非係以告訴人
    甲○○於警詢時之指述，及道路交通事故調查報告表、交通
    事故現場圖、現場照片15幀、診斷證明書等件為主要論據。
    因認本件被告違規臨時停車致肇事端使被害人甲○○受有前
    述之傷害，係有過失。而被告固坦承其於前揭時、地，臨時
    停車，適案外人乙○○騎乘重型機車撞及同向由被害人甲○○騎乘之腳踏車，致被害人甲○○連人帶車再撞及被告車輛
    ，因而受有頭部外傷併臉部裂傷、上唇撕裂傷、右橈骨骨折
    及右下牙齒撕裂等傷害等情不諱，並經告訴人指訴明確，復
    有道路交通事故調查報告表、交通事故現場圖、現場照片、
    診斷證明書存卷可稽。惟被告堅詞否認有何過失傷害之犯行
    ，辯稱：伊因太太在燙髮所以停在前揭地點等她，停車不到
    10秒的時間就發生車禍，伊車子並未熄火，人在車上，有打
    警示燈，且緊靠路邊約90公分，伊並無過失等語。經查:
(一)按汽車臨時停車時，應依車輛順行方向緊靠道路右側，但單
    行道應緊靠路邊停車。其右側前後輪胎外側距離緣石或路面
    邊緣不得逾60公分，但大型車不得逾1公尺，在單行道左側
    臨時停車時，比照辦理。固為道路交通安全規則第111條第2
    項所明定。而被告於前揭時、地臨時停車時，其右前輪胎距
    離路面邊緣90公分，右後車尾距離路面邊緣100公分等事實
    ，亦有臺東縣警察局道路交通事故照片黏貼紀錄表3張附卷
    可證 (見偵卷第3頁至第5頁)，是被告臨時停車確有違上開
    道路交通安全規則之規定，應毋庸疑；惟上開路段快慢車道
    分隔線因工程刨除後未再劃設等情，亦有臺東縣警察局臺東
    分局96年2月7日信警偵字第0960031756號函附卷可憑 (見本
    院卷第20頁)，是被告停車並未佔用快車道極明。
(二)再依證人乙○○於警詢時陳稱: 對方 (甲○○)本來在我前
    方，但我當時只注意找208巷 (剛租不熟地況)，待我撞上對
    方才知道已肇事，所以也沒有任何措施，我機車撞到的地方
    是在機車車頭右側避震桿，除了撞擊地方擦損外，車體因倒
    地時與地面磨擦產生刮傷，對方的腳踏車後車輪左側腳架撞
    擊後彎曲等語 (見警卷第2頁至第3頁)，參以道路交通事故
    現場圖所載，甲○○被撞後血跡離被告車尾1.5公尺，距馬
    路中心線4公尺，而被告車尾距馬路中心線3.1公尺，乙○○
    機車倒在被告車輛左邊，頭尾距馬路中心線分別為0.9公尺
    與2.2公尺等情 (見警卷第14頁)，再核與乙○○於車禍發生
    後逾2小時 (95年4月25日19時43分)，經馬偕紀念醫院臺東
    分院檢驗結果，血液酒精濃度大於300mq/dl，亦有臺東縣警
    察局道路交通事故當事人酒精測定紀錄表在卷可憑 (見警卷
    第17頁)，顯見本件車禍事故之發生，係乙○○酒後駕車又
    疏未注意前方騎乘腳踏車之甲○○，方於被告車後先衝撞甲○○腳踏車後，陳車再撞及被告車尾所致，是被告臨時停車
    之行為，顯與乙○○衝撞甲○○致甲○○受傷之結果乙事無
    何相當因果關係極明。
(三)證人甲○○於本院審理時證稱: 「 (問: 請敘述發生的經過
    。)當時我騎腳踏車，有摩托車過來撞到我後面，我騎在路
    的旁邊。」、「 (提示證人警卷照片並問: 撞到前面車的哪
    個部分?) 是車子後面下方保險桿的中間，上面有血。」、
    「 (問: 你身體哪個部位撞到車子?) 頭部。」、「 (問:身
    體其他部位有撞到保險桿或車子嗎?) 沒有，我人直接掉在
    地上。」、「 (問: 本件車禍發生前，你的腳踏車有沒有因
    為前面有車子或狀況而移動你騎腳踏車的方向?) 沒有。」
    、「 (問: 當時為何你的頭會撞到被告車子的車尾?) 我撞
    到後，人跟腳踏車就飛過去了，我不記得飛過去的距離，我
    醒過來時，腳踏車跟我的人都在那邊。」、「 (問: 你在被
    撞到之前是否有看到被告的車子停在前方?) 我有看到。」
    、「 (問: 你在被撞到之前，既然有看到被告的車子停在前
    方，你是否有採取任何動作?) 在還沒有要採取任何動作之
    前，我一直繼續騎，因為距離那輛車子還不需要轉彎，所以
    我是一直繼續的騎。」等語 (見本院96年3月1日審判筆錄第
    4 頁至第6頁)，顯見證人甲○○於車禍發生前即看到被告的
    車子臨時停在前方，因距離尚遠，所以騎乘腳踏車的方向不
    變，於遭後方乙○○之重型機車撞及後，人車飛向前方，頭
    部再撞及被告汽車後保險桿，所以人、車直接掉在地上，此
    參諸道路交通事故現場圖肇事經過摘要欄明載:C 車 (即被
    告汽車)左後保險桿擦損 (見警卷第14頁)及交通事故照片 (
    見警卷第30頁)，可認證人甲○○撞擊點係在被告汽車後保
    險桿左邊，若無被告汽車停在該地，證人甲○○於連人帶車
    被乙○○撞飛後，亦將掉落而撞擊地面甚明，由此益足佐證
    被告停車與甲○○受傷間無何因果關係極為灼然。
(四)本院為求詳實，先函請臺灣省花東區行車事故鑑定委員會鑑
    定，鑑定意見認乙○○酒精濃度過量，無照於夜間駕駛重型
    機車，未注意車前狀況，且未保持行車安全距離，撞及前車
    ，衍生連環事故，為肇事原因，甲○○騎乘腳踏車無肇事因
    素，丙○○駕駛自小客貨車臨時停放於路邊無肇事因素，惟
    未緊靠路邊臨時停車違反規定等語，有該會95年10月20日花
    東鑑字第0956102060號函附鑑定意見書在卷可按 (見本院卷
    第24頁至第27頁)，嗣再函請臺灣省車輛行車事故覆議鑑定
    委員會覆議結果，亦同意照原鑑定意見，有該會95年12月12
    日府覆議字第0950101074號函附卷可佐 (見本院卷第45頁)
    ，是本件交通事故被告無過失責任極為明確，此外，本院復
    查無其他積極證據足認被告有何公訴人所指過失傷害之犯行
    ，揆諸前揭條文及判例意旨，本案既不能證明被告犯罪，自
    應為無罪之諭知。
四、據上論斷，應依刑事訴訟法第452條、第301條第1項，判決
    如主文。
中　　華　　民　　國　　96　　年　　3 　　月　　15　　日
                  刑事第二庭審判長法  官  李水源
                                  法  官  簡芳潔
                                  法  官  曾宗欽
以上正本證明與原本無異。
如不服本判決，應於判決送達後10日內向本院提出上訴狀（須附
繕本）。
「切勿逕送上級法院」
                                  書記官　陳俊德
中　　華　　民　　國　　96　　年　　3　　月　　16　　日
